臺灣桃園地方法院刑事判決
111年度訴緝字第28號
公  訴  人  臺灣桃園地方檢察署檢察官
被      告  楊國清



上列被告因偽造有價證券案件，經檢察官提起公訴（85年度偵字
第9425號），本院判決如下：
    主  文
本件免訴。
    理  由
一、公訴意旨略以：被告楊國清係址設桃園縣中壢市（現改制為
    桃園市○○區○○○路000號1樓「全盛法律代書事務所」之代書
    ，亦係該事務所之負責人，明知坐落新竹縣寶山鄉雞油凸段
    雞油凸小段第161之1、164之1、174之2、174之4、587之2、
    643、643之1、644、644之3、644之5、666、666之8等12筆
    土地所有權狀係何逢辰所有，於民國83年12月間某日，交付
    予被告並委由其向新竹區中小企業銀行股份有限公司代為辦
    理抵押貸款之用，詎被告意圖為自己不法所有，將前揭土地
    所有權狀易為己有，並意圖供行使之用，盜刻何逢辰之印章
    ，進而將之蓋於土地登記申請書、土地改良物抵押權設定契
    約書、登記清冊及面額新臺幣（下同）400萬元、票號08538
    2之本票，足以生損害於何逢辰，再持向不知情之陳俊雄貸
    款210萬元，將前揭偽造及盜蓋印章之文件、本票交予陳俊
    雄供其設定第二順位抵押權之用，嗣於84年3月間，何逢辰
    向被告索回前揭所有權狀時遭拒，經該事務所之其他代書告
    知所有權狀已遺失後，遂向地政機關申請補發所有權狀，經
    陳俊雄聲明異議，始查悉上情。因認被告涉犯刑法第336條
    第2項之業務侵占、第216條行使第210條之行使造私文書、
    第201條第1項偽造有價證券等罪嫌等語。
二、按案件時效已完成者，應諭知免訴之判決，並得不經言詞辯
    論為之，刑事訴訟法第302條第2款、第307條定有明文。行
    為後法律有變更者，適用行為時之法律。但行為後之法律有
    利於行為人者，適用最有利於行為人之法律。又於94年1月7
    日刑法修正施行前，其追訴權或行刑權時效已進行而未完成
    者，比較修正前後之條文，適用最有利於行為人之規定，亦
    為95年7月1日修正施行之刑法第2條第1項、刑法施行法第8
    條之1前段明定。茲就本件新舊法比較敘述如下：
（一）刑法第201 條第1項、第336條第2項業於108 年12月25日
      修正公布，並於同年月27日生效施行，修正前分別規定：
      「意圖供行使之用，而偽造、變造公債票、公司股票或其
      他有價證券者，處3年以上、10年以下有期徒刑，得併科3
      千元以下罰金。」、「對於業務上所持有之物，犯前條第
      一項之罪者，處6月以上、5年以下有期徒刑，得併科3千
      元以下罰金。 」，而修正後則分別規定：「意圖供行使
      之用，而偽造、變造公債票、公司股票或其他有價證券者
      ，處3年以上10年以下有期徒刑，得併科9萬元以下罰金。
      」、「對於業務上所持有之物，犯前條第一項之罪者，處
      6月以上5年以下有期徒刑，得併科9萬元以下罰金。」，
      上開條文於94年1 月7 日刑法修正施行後，罰金之貨幣單
      位修正為新臺幣，且其罰金數額依刑法施行法第1 條之1 
      第2 項前段規定提高為30倍。而108 年12月25日之修法則
      係將上開條文之罰金數額調整換算後逕予以明定於前開條
      文中，而毋庸再引用刑法施行法第1 條之1 第2 項，是經
      比較新舊法之結果，前開修正內容與罪刑無關，非屬上揭
      所稱之法律有變更，亦不生新舊法比較之問題，而應依一
      般法律適用原則，逕行適用裁判時之刑法第201 條第1項
      、第336條第2項規定。
（二）刑法第55條原規定：「一行為而觸犯數罪名，或犯一罪而
      其方法或結果之行為犯他罪名者，從一重處斷」，95年7
      月1日修正後刪除關於牽連犯之規定，使具有方法、目的
      或原因、結果牽連關係之數行為間，原得以一罪論，修正
      後除有視情形論以接續犯、想像競合犯或包括一罪者外，
      均應分別論罪，已影響被告刑罰之法律效果，自屬法律之
      變更。而本件公訴意旨認被告所犯刑法第201條第1項偽造
      有價證券罪、第216條行使偽造私文書罪、第336條第2項
      業務侵占罪間具有方法結果之牽連關係，是若依被告行為
      時法，得將原屬數個犯罪之行為認定為具方法結果關係之
      牽連犯從一罪處斷，經比較新舊法結果，修正後刑法第55
      條之規定並未較有利於被告，應適用被告行為時即修正前
      刑法第55條後段之規定。
（三）追訴權時效部分：
   1、被告行為時刑法第80條規定：「追訴權，因左列期間內不
      行使而消滅：一、死刑、無期徒刑或10年以上有期徒刑者
      ，20年。二、3年以上、10年未滿有期徒刑者，10年。三
      、1年以上、3年未滿有期徒刑者，5年。四、1年未滿有期
      徒刑者，3年。五、拘役或罰金者，1年。」，嗣於94年2
      月2日修正、95年7月1日生效規定：「追訴權，因下列期
      間內未起訴而消滅：一、犯最重本刑為死刑、無期徒刑或
      10年以上有期徒刑之罪者，30年。二、犯最重本刑為3年
      以上10年未滿有期徒刑之罪者，20年。三、犯最重本刑為
      1年以上3年未滿有期徒刑之罪者，10年。四、犯最重本刑
      為1年未滿有期徒刑、拘役或罰金之罪者，5年」。
　 2、又刑法第83條第1、3項原規定：「追訴權之時效，如依法
      律之規定，偵查、起訴或審判之程序不能開始或繼續時，
      停止其進行；停止原因繼續存在之期間，如達於第80條第
      1項各款所定期間4分之1者，其停止原因視為消滅。」，
      嗣於94年2月2日修正、95年7月1日生效後，規定為：「追
      訴權之時效，因起訴而停止進行。依法應停止偵查或因犯
      罪行為人逃匿而通緝者，亦同。前項時效之停止進行，有
      下列情形之一者，其停止原因視為消滅：一、諭知公訴不
      受理判決確定，或因程序上理由終結自訴確定者。二、審
      判程序依法律之規定或因被告逃匿而通緝，不能開始或繼
      續，而其期間已達第80條第1項各款所定期間4分之1者。
      三、依第1項後段規定停止偵查或通緝，而其期間已達第8
      0條第1項各款所定期間4分之1者。」，再於108年12月31
      日修正為「追訴權之時效，因起訴而停止進行。依法應停
      止偵查或因犯罪行為人逃匿而通緝者，亦同。前項時效之
      停止進行，有下列情形之一者，其停止原因視為消滅：一
      、諭知公訴不受理判決確定，或因程序上理由終結自訴確
      定者。二、審判程序依法律之規定或因被告逃匿而通緝，
      不能開始或繼續，而其期間已達第80條第1項各款所定期
      間3分之1者。三、依第1項後段規定停止偵查或通緝，而
      其期間已達第80條第1項各款所定期間3分之1者 」。
　 3、經比較行為時法、中間時法、現行法之規定，修正後刑法
      雖去除刑法第83條關於「偵查」作為時效停止原因之規定
      ，然該次修正亦同時將追訴權時效延長，致行為人被追訴
      之期限較久；又108年12月31日再次修正，停止原因視為
      消滅之經過期間再度延長，亦對行為人較不利，是經綜合
      比較結果，自以被告行為時即94年2月2日修正前刑法第80
      條之規定較有利於被告。又依「擇用整體性原則」，關於
      追訴權時效之停止進行，及其期間、計算，亦應一體適用
      94年2月2日修正前刑法第80條、第81條、第83條之規定。
三、次按追訴權因一定期間不行使而消滅，係指追訴機關於法定
    期間內，怠於行使追訴權，即生時效完成、追訴權消滅之效
    果，故追訴權消滅時效之發生，應以不行使追訴權為其前提
    要件。又所謂追訴權，係對行刑權而言，指形式的刑罰權，
    包括偵查、起訴及審判權在內，若已實施偵查、提起公訴或
    自訴，且事實上在審判進行中，此時追訴權既無不行使之情
    形，自不生時效進行之問題，而案件經提起公訴後，被告在
    逃經依法通緝，致無法行使審判權時，其追訴權之時效，依
    同法第83條第1 項、第3 項之規定，應停止進行至法定追訴
    期間4 分之1。又檢察官偵查終結後至案件實際繫屬於本院
    前之期間，與未行使追訴權無異，此期間追訴權時效應繼續
    進行（最高法院108 年度台非字第80號判決、98年度台上字
    第2094號判决意旨参照）。
四、經查：
（一）公訴意旨認被告犯罪行為日為83年12月間某日，因犯罪時
      間無法特定，遂以83年12月15日計算犯罪時間；又被告被
      訴牽連涉犯刑法第201條、第216條、第336條第2項，應從
      重論以刑法第201條偽造有價證券罪，其法定最重本刑為1
      0年有期徒刑，依修正前刑法第80條第1項第1款規定，追
      訴權時效期間為20年，惟被告因逃匿，經本院通緝，致審
      判不能進行，是依據修正前刑法第83條第1項、第3項規定
      ，加計因通緝而停止追訴權時效進行期間之4分之1即5年
      ，其追訴權時效期間為25年。
（二）本案係經告訴人何逢辰於85年7月26日向臺灣桃園地方檢
      察署提出刑事告訴，由偵查機關開始偵查，嗣經該署檢察
      官於86年1月31日提起公訴，並於86年2月19日繫屬本院分
      案審理，被告於本院審理中逃匿，經本院於86年6月3日發
      布通緝，有該署85年度偵字第9425號卷內刑事告訴狀上之
      收文日期戳章、該署85年度偵字第9425號起訴書、本院86
      年度訴字第240號卷面收案日、本院86年6月3日86年桃院
      華刑錦緝字第443號通緝書在卷可佐。而自檢察官開始實
      施偵查日（即85年7月26日）至本院發布通緝日（即86年6
      月3日）止，共計10月8日，又提起公訴（即86年1月31日
      ）至實際繫屬本院（即86年2月19日）止，共計19日，故
      自犯罪行為日（即83年12月15日）起算25年、加計10月8
      日、扣除19日，被告被訴前開罪嫌之追訴權時效已於109
      年10月4日完成，爰不經言詞辯論，逕為免訴之諭知。
三、據上論斷，應依刑事訴訟法第302 條第2 款、第307 條，判
    決如主文。
中　　華　　民　　國　　111 　年　　5 　　月　　12　　日
           刑事第十二庭    審判長法　官　張宏任
　　　　　　　　　               法  官  林姿秀
　　　　　　　　　               法  官  陳華媚
以上正本證明與原本無異。
如不服本判決應於收受判決後20日內向本院提出上訴書狀，並應
敘述具體理由。其未敘述上訴理由者，應於上訴期間屆滿後20日
內向本院補提理由書(均須按他造當事人之人數附繕本)「切勿逕
送上級法院」。 
   　　　　　　　　　　　　　　　書記官　王岫雯
中　　華　　民　　國　　111 　年　　5 　　月　　12　　日